---
title: "Lista 1 - MAE0127 -  Prof Julio Singer"
author: "Alexandre Félix, Eduardo Janotti, Emanuel Hark, Emerson Aragão, Pedro Gallo, William"
date: "26/03/2020"
output:
  pdf_document: 
    latex_engine: xelatex

---

```{r setup, include=FALSE}
knitr::opts_chunk$set(echo = TRUE)
```

# Capítulo 2

## Exercício 4

A Tabela abaixo contém uma planilha encaminhada pelos investigadores responsáveis por unm estudo sobre AIDS para análise estatística. Organize-a de forma a permitir sua análise por meio de um pacote computacional como o R.

\center
\begin{tabular}{ccccc}
\hline
\textbf{Grupo I} & \textbf{Tempo de}  & & & \textbf{Ganho de Peso} \\ 
\textbf{registro}& \textbf{Diagnstico} & \textbf{DST} & \textbf{MAC} & \textbf{por Semana} \\ \hline
2847111D & pre natal & nao                & Pilula & 11Kg em 37 semanas  \\
3034048F & 6 meses   & nao                & pilula & ?                   \\
3244701J & 1 ano     & nao                & Condon & ?                   \\
2943791B & pre natal & nao                & nao    & 8 Kg em 39 semanas  \\
3000327F & 4 anos    & condiloma/ sifilis & nao    & 9Kg em 39 semanas   \\
3232893D & 1 ano     & nao                & DIU    & 3Kg em 39 semanas   \\
3028772E & 3 anos    & nao                & nao    & 3 kg em 38 semanas  \\
3240047G & pre natal & nao                & pilula & 9 Kg em 38 semanas  \\
3017222G &           & HPV                & CONDON & falta exame clinico \\
3015834J & 2 anos    & nao                & condon & 14 Kg em 40 semanas \\ \hline
\textbf{Grupo I} & \textbf{Tempo de}  & & & \textbf{Ganho de Peso} \\ 
\textbf{registro}& \textbf{Diagnstico} & \textbf{DST} & \textbf{MAC} & \textbf{por Semana} \\ \hline
3173611E & 3 meses & abcesso ovariano & condon & 15 Kg em 40 semanas \\
3296159D & pre natal & nao & condon & 0 Kg em ? semanas \\
3147820D1 & 2 anos & nao & sem dados & 4 Kg em 37 semanas \\
3274750K & 3 anos & nao & condon & 8 Kg em 38 semanas \\
3274447H & pre natal & sifilis com 3 meses& condon & \\
2960066D & 5 anos & nao & ? & 13 Kg em 36 semanas \\
3235727J & 7 anos & nao & Condon & (-) 2 Kg em 38 semanas \\
3264897E & & condiloma & condon & nenhum Kg \\
3044120J & 5 anos & HPV & & 3 Kg em 39 semanas 1 \\ \hline
\end{tabular}

\raggedright
## Resolução
\raggedright
```{r,echo=FALSE}
library(readxl)
library(knitr)
setwd("/home/emanuelhark/Documentos/Descritiva/Lista1")
dados_lista1_4 <- read_xlsx('Dados questão 4.xlsx',sheet = 'Planilha2')
dados_lista1_4
attach(dados_lista1_4)

df_lista1_4 <- data.frame(dados_lista1_4)

knitr::kable(df_lista1_4)
```
names(dados_lista1_4) <- c('grupo','reg','tempo','dst','mac','gansem','gantot','sem')
Com os devidos rótulos 
\center
\begin{tabular}{lll}
\hline
\textbf{Rótulos} & \textbf{Variável} & \textbf{Unidade de Medida} \\ \hline
grupo & Número de grupo em que o paciente foi observado & \\
reg & Registro da identificação do paciente & \\
tempo & Tempo de diagnóstico do teste sobre DST & meses \\
dst & Presença de doenças sexualmente transmissíveis  & 0: Falso \\
& (HPV/AIDS/condiloma/sifílis)& 1: Verdadeiro \\
mac & Método anticonceptivo do paciente & 0: Não \\
& & 1: Condon \\
& & 2: Pílula \\
& & 3: DIU \\
gansem & Ganho de peso por semana & Kg/Semana \\
gantot & Ganho de peso total & Kg \\
sem & Semana no qual o ganho do peso foi vistoriado & semana \\ \hline
Obs: & Observações omissas são representadas por 'NA' & \\ \hline
\end{tabular}

\raggedright
## Exercício 5


Num estudo planejado para avaliar o consumo médio de combustı́vel de veı́culos em diferentes velocidades foram utilizados 4 automóveis da marca A e 3 automóveis da marca B selecionados ao acaso das respectivas linhas de produção. O consumo (em L/km) de cada um dos 7 automóveis foi observado em 3 velocidades diferentes (40 km/h,80 km/h e 110 km/h). Construa uma tabela apropriada para a coleta e análise estatı́stica dos dados, rotulando-a adequadamente.                     

```{r}

```

## Exercício 6

A planilha apresentada na Figura 2.7 contém dados de um estudo em que o limiar auditivo foi avaliado nas orelhas direita (OD) e esquerda (OE) de 13 pacientes em 3 ocasiôes (Limiar, Teste 1 e Teste 2). Reformate-a segundo as recomendações da Seção 2.3

## Resolução

```{r}


```

# Capítulo 3

## Exercício 1

O arquivo \textit{rehabcardio} contém informações sobre um estudo de reabilitação de pacientes cardíacos. Elabore um relatório indicando possíveis inconsistências na matriz de dados e faça uma análise descritiva de todas as variáveis do estudo.

#Resolução

```{r}

```

## Exercício 6 

Considere do arquivo \textit{vento}. Observe o valor atípico 61,1, que na realidade ocorreu devido a forte tempestade no dia 2 de dezembro. Calcule as medidas de posição e dispersão dadas na Seção 3.3. Comente os resultados.

## Resolução

```{r}

```

## Exercício 7

Construa gráficos ramo-e-folhas e \textit{boxplot} para os dados do Exercício 6.

## Resolução

```{r}

```

## Exercício 12

Construa gráficos de quantis e simetria para os dados de manchas solares disponíveis no arquvio \textit{manchas}.

## Resolução

```{r}

```

## Exercício 17

Os dados apresentados na figura abaixo referem-se aos instantes nos quais o centro de controle operacional de estradas rodoviárias recebeu chamados solicitando algum tipo de auxílio em duas estradas num determinado dia.

\center
\begin{tabular}{|c | c | c | c | c | c|} \hline
\hline
Estadra 1 & 12:07:00 AM & 12:58:00 AM & 01:24:00 AM & 01:35:00 AM & 02:05:00 AM \\ \hline
 & 03:14:00 AM & 03:25:00 AM & 03:46:00 AM & 05:44:00 AM & 05:56:00 AM \\ \hline
 & 06:36:00 AM & 07:26:00 AM & 07:48:00 AM & 09:13:00 AM & 12:05:00 PM \\ \hline
 & 12:48:00 PM & 01:21:00 PM & 02:22:00 PM & 05:30:00 PM & 06:00:00 PM \\ \hline
 & 07:53:00 PM & 09:15:00 PM & 09:49:00 PM & 09:59:00 PM & 10:53:00 PM \\ \hline
 & 11:27:00 PM & 11:49:00 PM & 11:57:00 PM & & \\ \hline
 Estrada 2 & 12:03:00 AM & 01:18:00 AM & 04:35:00 AM & 06:13:00 AM & 06:59:00 AM \\ \hline
 & 08:03:00 AM & 10:07:00 AM & 12:24:00 AM & 01:45:00 PM & 02:07:00 PM \\ \hline
 & 03:23:00 PM & 06:34:00 PM & 07:19:00 PM & 09:44:00 PM & 10:27:00 PM \\ \hline
 & 10:52:00 PM & 11:19:00 PM & 11:29:00 PM & 11:44:00 PM & \\ \hline
\end{tabular}
\raggedright
  a) Construa um histograma para a distribuição de frequências de chamados em cada uma das estrelas.   \newline
  b) Calcule os intervalos de tempo entre as sucessivas chamadas e descreva-os, para cada uma das estradas, utilizando medidas resumo gráficos do tipo \textit{boxplot}. Existe alguma   relação entre o tipo de estrada e o intervalo de tempo entre as chamadas ?   \newline
  c) Por intermédio de um gráfico do tipo QQ, verifique se a distribuição da variável "Intervalo de tempo entre as chamadas" em cada estrada é compátivel com um modelo Normal. Faça o   mesmo para um modelo exponencial. Compare as distribuições de frequências correspondentes às duas estradas.   \newline

## Resolução

```{r}

```

## Exercício 18

As notas finais de um curso de Estatística foram: 7,5,4,5,6,3,8,4,5,4,6,4,5,6,4,6,6,3,8,4,5,4,5,5 e 6.

  a) Determine a mediana, os quartis e a média.   \newline
  b) Separe o conjunto de dados em dois grupos denominados \textbf{aprovados}, com nota pelo menos igual a 5, e \textbf{reprovados}. Compare a variância desses dois grupos.   \newline
  
## Resolução

```{r}

```

## Exercício 25

Na tabela abaixo estão indicadas as durações de 335 lâmpadas.

\center
\begin{tabular}{cc}
\hline
Duração (horas) & Número de lâmpadas \\ \hline
  0 $\vdash $ 100 & 82 \\
100 $\vdash $ 200 & 71 \\
200 $\vdash $ 300 & 68 \\
300 $\vdash $ 400 & 56 \\
400 $\vdash $ 500 & 43 \\
500 $\vdash $ 800 & 15 \\ \hline
\end{tabular}

\raggedright

  a) Esboce o histograma correspondente.   \newline
  b) Calcule os quantis de ordem p=0,1. 0,3, 0,5, 0,7 e 0,9.   \newline
  
## Resolução 

```{r}

```

## Exercício 28

Os dados encontrados no arquivo \textit{esforco} são provenientes de um estudo sobre teste de esforço cardiopulmonar em pacientes com insuficiência cardı́aca. As variáveis medidas durante a realização do teste foram observadas em quatro momentos distintos: repouso (REP), limiar anaeróbio (LAN), ponto de compensação respiratório (PCR) epico (PICO). As demais variáveis são referentes às caracterı́sticas demográficas e clı́nicas dos pacientes e foram registradas uma única vez.  \newline

  a) Descreva a distribuição da variável consumo de oxigênio (VO2) em cada um dos quatro momentos de avaliação utilizando medidas resumo (mı́nimo, máximo, quartis, mediana, média,     desvio padrão, etc), \textit{boxplots} e histogramas. Você identifica algum paciente com valores de consumo de oxigênio discrepantes? Interprete os resultados.   \newline
  b) Descreva a distribuição da classe funcional NYHA por meio de uma tabela de frequências. Utilize um método gráfico para representar essa tabela.    \newline
  
## Resolução

```{r}

```

## Exercício 32

Considere uma amostra aleatória simples $X_{1}$,...,$X_{n}$ de uma variável X que asssume o valor 1 com probabilidade 0 < p < 1 e o valor 0 com probabilidade 1- p. Seja $\hat{p}$ = $n^{-1}$ $\sum_{i=1}^{n} X_i$. Mostre que   \newline
    i) E($X_{i}$) = p e Var($X_{i}$) = p(1-p).   \newline
    ii) E($\hat{p}$) = p e Var($\hat{p}$) = p(1-p)/n.   \newline
    iii) 0 <  Var($X_{i}$) < 0,25.   \newline
Com base nesses resultados, utilize o Teorema Limite Central [ver Sen et al. (2009), por exemplo] para construir um intervalo de confiançaaproximado conservador (i.e. com a maior amplitude possı́vel) para p. Utilize o Teorema de Sverdrup [ver Sen et al. (2009), por exemplo] para construir um intervalo de confiança aproximado para p com amplitude menor que a do intervalo mencionado acima.